臺灣屏東地方法院刑事判決　　　　　　　96年度交訴字第59號
公　訴　人　臺灣屏東地方法院檢察署檢察官
被　　　告　乙○○
　　　　　　丙○○
上列被告因過失致死案件，經檢察官提起公訴（96年度偵字第29
80號），本院合議庭裁定改行簡式審判程序，判決如下：
    主  文
乙○○因過失致人於死，處有期徒刑壹年，減為有期徒刑陸月，
如易科罰金，以新臺幣壹仟元折算壹日，緩刑年。
丙○○因過失致人於死，處有期徒刑陸月，減為有期徒刑月，
如易科罰金，以新臺幣壹仟元折算壹日，緩刑貳年。
    事  實  及  理  由
一、本院認定被告乙○○、丙○○之犯罪事實及證據，除證據補
    充「被告乙○○、丙○○於審理中之自白」外，餘均與檢察
    官起訴書之記載相同，茲引用之（如附件）。
二、核被告二人各駕駛汽車互撞肇致被害人曾林金玉死亡，均係
    犯刑法第276 條第1 項過失致死罪。查被告二人皆係報案人
    或警方勤務指揮中心轉來資料未報明肇事人姓名，員警前往
    現場時，被告二人在場，並當場承認為肇事人，均符合自首
    之要件，有屏東縣警察局道路交通事故肇事人自首情形紀錄
    表各1 紙附卷可憑（見臺灣屏東地方法院檢察署95年度相字
    第589 號相驗卷宗【下稱相驗卷】第34頁、第35頁），其等
    均勇於面對責任，被告丙○○曾協助傷患送國仁醫院就醫，
    並請路人報案，亦有屏東縣警察局重大交通事件摘報表1 紙
    （見相驗卷第37頁）在卷可按，可見悔悟之心，爰依刑法第
    62條前段規定，分別減輕其刑。爰審酌被告乙○○行經行車
    管制號誌交岔路口左轉車未讓對向直行車先行，為肇事主因
    ，被告丙○○行經行車管制號誌交岔路口超速行駛，且疏未
    注意車前狀況，為肇事次因，各有輕重不等之過失，核與臺
    灣省車輛行車事故覆議鑑定委員會覆議意見書（見相驗卷第
    105 頁至第106 頁）見解相同；該被害人乃被告乙○○之乘
    客，事後被告乙○○以合計新臺幣（下同）21萬元與被害人
    曾林金玉之家屬達成和解，被告則以合計100 萬元與被害人
    曾林金玉之家屬達成和解，均已給付完畢，各有本院96年8
    月3 日、96年9 月7 日調解筆錄（見本院卷第37頁正反面、
    第50頁正反面），及告訴人丁○○於本院準備程序之陳述、
    本院公務電話紀錄（見本院卷第78頁、第87頁）在卷可考，
    告訴人丁○○亦稱不再追究被告二人之刑事責任，且被告二
    人均無犯罪前科，有臺灣高等法院被告前案紀錄表附卷可參
    ，素行尚稱良好，及於本院審理中均坦承過失，態度尚佳等
    一切情狀，各量處如主文所示之刑，以示懲儆。又中華民國
    96 年 罪犯減刑條例業於96年7 月4 日公布，自同年7 月16
    日施行，被告二人所犯本案之罪，犯罪時間係在96年4 月24
    日以前，經核並非該條例第3 條所列不予減刑之罪，均應依
    同條例第2 條第1 項第3 款規定，各減其刑期二分之一，再
    分別諭知易科罰金之折算標準。被告二人前均未曾受刑之宣
    告已如前述，其等因一時疏失致罹刑典，經此刑之宣告後，
    應當知所警惕，而無再犯之虞，是認對被告二人所宣告之刑
    以暫不執行為適當，分別宣告緩刑3 年、2 年。
三、至公訴意旨認被告二人涉嫌過失傷害部分，經查：(一)按告訴
    乃論之罪，告訴人於第一審辯論終結前，得撤回其告訴，未
    經告訴、告訴經撤回者，應諭知不受理之判決，刑事訴訟法
    第238 條第1 項、第303 條第3 款定有明文。(二)刑法第284
    條第1 項前段過失傷害罪，依刑法第287 條前段之規定，須
    告訴乃論。(三)因本件肇事而受傷之被害人，有庚○○、戊○○及丙○○三人，分述之，戊○○未於告訴期間提出告訴，
    丙○○已具狀對被告乙○○撤回告訴（見本院卷第18頁），
    形式上「庚○○」雖曾於95年11月8 日具狀提出告訴（見相
    驗卷第74頁至第75頁），惟經本院屢傳不到，嗣庚○○之配
    偶己○○到庭供稱：庚○○95年11月8 日之告訴狀，是伊找
    朋友代寫並自行蓋章，因為發生車禍當時，庚○○完全沒有
    意識，（法官問：上次書記官打電話聯絡庚○○，其本人為
    何不接電話）現在庚○○情緒仍非常不穩定，不敢接陌生人
    電話，很容易害怕等語，核與告訴人丁○○所述聯名具狀提
    告之情節相符（均見本院卷第78頁），此外，庚○○之長庚
    紀念醫院95年12月6 日診斷證明書亦記載「病人於95年10月
    15日14時26分經急診入院加護病房……病人意識及行為未完
    全清醒」、96年9 月5 日診斷證明書仍記載「其精神障礙嚴
    重」等語（見相驗卷第88頁、本院卷第85頁），並有本院公
    務電話紀錄（見本院卷第72頁、第74頁）可資佐證，足見庚○○於案發後，處於無意識狀態，事實上並無告訴能力，其
    配偶己○○未行使獨立告訴權，卻擅自以庚○○之名義代為
    製作告訴狀，於法不合，現已逾告訴期間，亦無從再予補正
    ，故本院認定以庚○○為被害人部分，屬未經合法告訴。(四)
    惟被告二人涉嫌過失傷害部分，縱成立犯罪，亦與前揭判決
    有罪之過失致死部分，有一行為觸犯數罪名之想像競合裁判
    上一罪之關係，爰不另為公訴不受理之諭知，附此敘明。
據上論斷，應依刑事訴訟法第273 條之1 第1 項、第299 條第1
項前段、第310 條之2 、第454 條第2 項，刑法第276 條第1 項
、第62條前段、第41條第1 項前段、第74條第1 項第1 款，刑法
施行法第1 條之1 ，中華民國96年罪犯減刑條例第2 條第1 項第
3款 、第7 條，判決如主文。
本案經檢察官甲○○到庭執行職務
中　　華　　民　　國　　96　　年　　12　　月　　24　　日
                  交通法庭    法  官  蔡嘉裕
以上正本證明與原本無異。
如不服本判決，應於收受本判決送達後10日內，向本院提出上訴
書狀（應敘述具體理由並附繕本），其未敘述上訴理由者，至遲
應於上訴期間屆滿後20日內，向本院補提理由書狀，切勿逕送上
級法院。
中　　華　　民　　國　　96　　年　　12　　月　　24　　日
                              書記官  許倬維
附錄論罪科刑法條
刑法第276條第1項
因過失致人於死者，處2 年以下有期徒刑、拘役或2 千元以下罰
金。
